臺灣士林地方法院交通事件裁定　　　　100年度交聲字第417號
原處分機關　交通部公路總局臺北區監理所基隆監理站
異　議　人
即受處分人　劉淵浩
上列異議人即受處分人因違反道路交通管理處罰條例事件，對於
交通部公路總局臺北區監理所基隆監理站中華民國100 年4 月28
日基監字第裁42-C00000000號裁決書所為之處分，聲明異議，本
院裁定如下：
    主  文
異議駁回。
    理  由
一、原處分意旨略謂：異議人即受處分人劉淵浩於民國100 年4
    月9 日上午10時50分許，騎乘車牌號碼569-CWL 號重型機車
    ，行經新北市○○區○○路與工建路口時，因闖越紅燈左轉
    ，經警自後追及攔停掣單舉發後，原處分機關認異議人有「
    駕車行經有燈光號誌管制之交岔路口闖紅燈」之違規事實，
    而依道路交通管理處罰條例第53條第1 項、第63條第1 項第
    3 款等規定，裁處罰鍰新臺幣（下同）1,800 元，並記違規
    點數3 點等語。
二、聲明異議意旨則略以：伊當日神智清醒，於前揭時地所見號
    誌確為「綠燈」始行通過，而依一般經驗，駕駛人於綠燈末
    段通過停止線，在未完全通過路口時有可能轉為紅燈，難以
    排除警員誤認，且警員欄停開單之處，距離違規地點近500
    公尺，已轉彎過了2 個號誌，懷疑警員是否確實目睹伊通過
    停止線時已經紅燈。又伊要求警員出示證據遭拒，而依警政
    署函頒「巡邏勤務中盤查（檢）人車標準作業程序」：巡邏
    中2 部機車（2 人2 車）應一前一後並保持安全距離，然該
    警員只有一人，無法提供另一位警員為證，伊認為警員為求
    績效，而違法不當舉發。再伊於前揭時地停下時有看到穿制
    服之警員，亦無可能闖紅燈云云。
三、按行車管制號誌之圓形紅燈，其顯示之意義為：車輛面對圓
    形紅燈，除與圓形紅燈同亮之箭頭綠燈時，得依箭頭綠燈之
    指示行進外，表示禁止通行，不得超越停止線或進入路口，
    道路交通標誌標線號誌設置規則第206 條第5 款第1 目、第
    2 目定有明文。而汽車駕駛人在無箭頭導向燈號狀況下，紅
    燈左轉，應以闖紅燈論處（司法院（70）院臺廳字第03613
    號函參照）。又汽車駕駛人，行經有燈光號誌管制之交岔路
    口闖紅燈者，處1,800 元以上5,400 元以下罰鍰，並記違規
    點數3 點，道路交通管理處罰條例第53條第1 項、第63條第
    1 項第3 款亦分有明文。
四、經查：
  (一)本件異議人於前揭時間騎乘上開機車，由新北市○○區○○
    路向左轉往工建路行駛，至樟樹二路與工建路口時，經警自
    後追及欄停，以異議人於中興路與工建路口紅燈左轉為由，
    製單舉發，由原處分機關裁罰如上之事實，為異議人所坦認
    （見本院卷第3 、4 頁），核與證人即舉發警員林昀諭所述
    情節（見本院卷第16頁）相符，並有Google地圖資料、本件
    舉發通知單、裁決書及其送達證書（見本院卷第6 至9 頁）
    在卷可稽。又異議人闖紅燈違規及經舉發之過程，業據證人
    林昀諭到庭具結證稱：當天伊與另名同事一起巡邏，但該同
    事先去大同路與樟樹二路口加油，伊則去明峰街處理事情，
    伊同事就打電話要伊到加油站會合，伊即從明峰街騎車經中
    興路前去，伊接近中興路與工建路口尚未停等時，中興路上
    已經紅燈，包括伊在內之所有車輛都在停等，伊看到異議人
    騎車停在伊左前方2 排機車的最前面，有點在看左右來車要
    過去的樣子，隨即異議人就騎車由中興路紅燈左轉工建路，
    因為當時中興路的車子都停下來，所以伊很清楚看到異議人
    之機車車牌、身形及所穿衣服，伊距離異議人約2 臺機車距
    離，大約4 、5 公尺左右，當時為了安全起見，伊沒有立刻
    追過去，伊等中興路綠燈後再左轉工建路，工建路上車子有
    點多，為了行車安全，伊跟在異議人後面，一直到達樟樹二
    路與工建路口等紅燈時，再攔停異議人，說明違規事實及應
    到案處所與該注意事項後，製單舉發，當天是上午時間，天
    氣晴朗（見本院卷第15頁背面至第16頁）等語明確。衡諸前
    揭證人本即在該處停等紅燈，自對當時路口號誌情形有特別
    之注意，而當時為天氣晴朗之上午時分，光線自然充足，異
    議人車輛又係在證人停車處左前方4 、5 公尺之近距離，適
    於證人合理之正常視線範圍內，堪認證人於前開時地應無誤
    認或誤判異議人闖紅燈之情。又證人既已清楚見到異議人之
    機車車牌、身形及所穿衣服，則為安全起見，等待中興路綠
    燈後再左轉工建路跟進追及異議人，並攔停製單舉發等節，
    亦合於情理，並無違反經驗、論理法則之處。復佐以證人與
    異議人素不相識，僅因騎車執勤經過該處停等紅燈，偶然目
    睹異議人違規而予攔停舉發，亦無誣攀異議人之必要，且警
    員執行公務時，本身即受有行政懲處責任之監督，並到庭具
    結作證，更係以刑事責任擔保其證言之真實性。稽上各情，
    足認上開證人所為證述，堪以採信，異議人所辯：伊係綠燈
    左轉云云，並非可採。
  (二)異議人雖又辯稱：伊要求警員出示證據遭拒，警員為求績效
    ，而違法不當舉發，且伊有看到警員，亦無可能闖紅燈云云
    。惟按警員之舉發交通違規，是道路交通管理處罰條例所規
    定之職權行使，且該行使有立法機關之授權。又闖越紅燈等
    交通違規行為，本質上均係突然發生且瞬間即逝，自必委由
    當場執行勤務人員之認識與判斷，且必須為立即之取締作為
    ，此為達成維持交通秩序目的所必要。再依道路交通管理處
    罰條例之規定，此種立即性之舉發違規，多依警員之認知、
    判斷已足，並無限制應循何「巡邏勤務中盤查（檢）人車標
    準作業程序」或必須另有其他積極佐證：如其他目擊證人或
    必須拍攝照片等，始構成處分要件之規定。本件證人林昀諭
    前揭證詞，既已足證明本件違規事實，且無其他積極證據，
    足資認定證人於執行職務時，有何故意構陷異議人之情形，
    則異議人所辯：警員無法出示證據云云，自無足取。又異議
    人雖辯稱：伊停下時有看到警員林昀諭在伊左後方（見本院
    卷第17頁）云云，然依證人林昀諭證述：異議人係在伊左前
    方2 排機車的最前面（見本院卷第17頁背面）之情，異議人
    所述位置已與證人所述不符，且證人又係在非異議人正常視
    線範圍之後方，並間隔有2 排機車，則異議人所辯：有看到
    警員云云，尚難採信。再衡諸警員林昀諭如真係為求績效而
    有開立罰單之必要，實應就地找碴藉機開單，始符事理，豈
    有在等候綠燈亮起後，執意鎖定異議人跟隨至一定距離外之
    另一路口，再為欄停開單，而如此麻煩迂迴只為開立一張罰
    單之理，甚至異議人亦供稱：證人攔下伊後，問伊知不知道
    發生何事，伊說不知道，證人說伊在前面路口闖紅燈，伊就
    說是樟樹二路與工建路口嗎，那時伊確實有壓到停止線，證
    人說是前面的（見本院卷第17頁）等語，則證人如僅為績效
    開單，逕可向異議人表示即是在樟樹二路與工建路口闖紅燈
    已足，斷無指述違規地點係在證人與異議人均已經離去甚遠
    之中興路與工建路口之理，蓋如此僅係徒惹異議人有得藉口
    爭議之機，由此可見，異議人顯係憑己主觀臆測而空言指摘
    ：警員為求績效而違法舉發云云，殊不可取。
  (三)至異議人固聲請調閱當時該路口監視器錄影云云。然本院函
    調後，經新北市政府警察局汐止分局覆以：中興路、工建路
    口之7-11便利商店及工廠100 年4 月9 日監視錄影系統畫面
    ，因存檔保留10天左右，無法調閱等情，有該警局100 年6
    月20日新北警汐交字第1000022310號函及所附社后派出所訪
    問表（見本院卷第21至23頁）附卷可按，自無從調閱異議人
    違規時之監視錄影。惟駕車闖越紅燈之違規行為，乃人以目
    視感官作用即可認知之事實，本件個案違規具體情狀，既已
    據證人具結證述明確，所述並與經驗、論理法則無悖，復查
    無任何證據足資證明證人有捏造事實違法取締之情事存在，
    則異議人之違規行為，已足認定，本件縱無從調閱當時監視
    錄影，尚無礙於事實之認定，附此敘明。
五、綜上所述，異議人違規事證明確，原處分機關依上規定裁罰
    ，核無違誤。本件聲明異議為無理由，應予駁回。
據上論斷，應依道路交通管理處罰條例第87條第2 項，道路交通
事件處理辦法第18條，裁定如主文。
中    華    民    國   100    年    6     月    30    日
                        交通法庭法  官  李冠宜
以上正本證明與原本無異。
如不服本裁定應於送達後 5日內向本院提出抗告狀。
                                書記官  劉欣怡
中    華    民    國   100    年    6     月    30    日